臺灣高等法院民事裁定
109年度聲再字第161號
聲  請  人  郭俊良  

上列聲請人因與相對人內政部、內政部都巿計畫委員會間請求國
家賠償聲請再審事件，對於中華民國109年8月21日本院109年度
聲再字第109號確定裁定，聲請再審，本院裁定如下：
    主    文
一、聲請駁回。
二、聲請訴訟費用由聲請人負擔。
    理    由
一、聲請意旨略以：伊對本院108年度上國字第14號確定判決（
    下稱「14號確定判決」）提起再審之訴，經本院109年度國
    再字第1號確定判決（下稱「1號確定判決」）駁回，伊不服
    1號確定判決提起再審之訴，亦經本院109年度國再字第4號
    確定裁定（下稱「4號確定裁定」）駁回。嗣伊就4號確定裁
    定聲請再審，經本院109年度聲再字第53號確定裁定（下稱
    「53號確定裁定」，並與上述確定判決及裁定合稱為「歷次
    確定裁判」）駁回；伊再就53號確定裁定聲請再審，亦經本
    院109 年度聲再字第109號確定裁定(下稱原確定裁定)駁回
    。惟原確定裁定有下列再審事由，爰依民事訴訟法第507條
    準用同法第5編規定，聲請再審：
　　㈠原確定裁定認民事訴訟法第498條之再審事由，依第507條
      準用同法第5編再審程序之規定，於確定裁定之聲請再審
      事件並不適用，適用法規顯有錯誤，而有同法第496 條第
      1 項第1 款之再審事由。
　　㈡14號確定判決應適用都市計畫法第19條、第74條第1 項、
      各級都市計畫委員會組織規程第4條第3項、第14條、民事
      訴訟法第40條第1項及第4項等規定而未適用，有民事訴訟
      法第496條第1 項第1款之再審事由，則以14號確定判決為
      基礎之原確定裁定，亦有民事訴訟法第507條準用第498條
      之再審事由。
　　㈢原確定裁定主觀認定歷次確定裁判之判斷均無違誤，就伊
      指摘53號確定裁定有適用法規顯有錯誤情形，亦欠缺法理
      及論理邏輯之判斷，消極不適用民事訴訟法第222條第3項
      規定，而有同法第496 條第1 項第1 款之再審事由。爰求
      為：1.廢棄原確定裁定、歷次確定裁判及臺灣臺北地方法
      院108年度國更一字第1號判決；2.撤銷內政部都市計畫委
      員會第893次會議通過新北市政府提送之「變更三重都市
      計畫（部分市場用地及批發市場兼零售市場用地為商業區
      ）（配合三重果菜市場周邊都市更新計畫暨劃定都市更新
      地區）」案之決議，以回復原狀等語。
二、按民事訴訟法第507條明定：「裁定已經確定，而有第四百
    九十六條第一項或第四百九十七條之情形者，得準用本編之
    規定，聲請再審。」，故對於確定之裁定聲請再審，僅限於
    有民事訴訟法第496條第1 項或第497條所定之再審事由者，
    始得為之，而不包括同法第498條所定再審事由。是以原確
    定裁定以聲請人主張53號確定裁定有民事訴訟法第498條規
    定之再審事由而聲請再審，不符同法第507條之規定為由，
    駁回其再審聲請，於法並無不合；聲請人主張原確定裁定適
    用法規顯有錯誤等語，依民事訴訟法第507條準用第496條第
    1 項第1 款規定為本件再審聲請，核非有據。
三、次按「為判決基礎之裁判，如有前二條所定之情形者，得據
    以對於該判決提起再審之訴。」，民事訴訟法第498條固定
    有明文，惟確定裁定縱有此項上開事由所定情形，依民事訴
    訟法第507條之規定，亦無從準用同法第5編之規定聲請再審
    ，已如前述。本件14號確定判決即使有民事訴訟法第496條
    、第497條所定再審事由，依民事訴訟法第507條規定，仍不
    得據以依同法第498條對於原確定裁定聲請再審。是以聲請
    人主張14號確定判決應適用都市計畫法等法規而未適用，有
    民事訴訟法第496條第1 項第1款之再審事由，原確定裁定因
    而亦有民事訴訟法第498條之再審事由等語，而依民事訴訟
    法第507條規定聲請本件再審，亦乏所據。　　
四、再按民事訴訟法第496 條第1 項第1 款所定適用法規顯有錯
    誤者，包括確定判決消極的不適用法規，顯然影響判決者而
    言，此於對確定裁定依民事訴訟法第507條準用民事訴訟法
    第496 條第1 項聲請再審者，亦同。又法院依自由心證判斷
    事實之真偽，不得違背論理及經驗法則，民事訴訟法第222
    條第3 項亦定有明文。查原確定裁定係以：聲請人主張14號
    確定判決有應適用都市計畫法第19條第1項、第20條、第74
    條，各級都市計畫委員會組織規程第2條第1款、第4條第3項
    、第14條，民法第99條第1項，民事訴訟法第40條第1、4項
    、第222條第3項等規定而未予適用之適用法規顯有錯誤之情
    形，提起再審之訴，經本院1號確定判決認聲請人依民事訴
    訟法第496條第1項第1款規定所提再審之訴，顯無理由而予
    以駁回；聲請人再以同一事由，對1號確定判決更行提起再
    審之訴，並非合法，經本院以4號確定裁定依民事訴訟法第4
    98條之1規定駁回其再審之訴，適用法規並無錯誤。而53號
    確定裁定認4號確定裁定係以聲請人依同一事由，對於駁回
    再審之訴之1號確定判決更行提起再審之訴，而依民事訴訟
    法第498條之1規定，裁定駁回聲請人之再審之訴，並無適用
    法規顯有錯誤，聲請人聲請再審非有理由，予以駁回，亦核
    無違反民事訴訟法第498條之1規定，故聲請人主張53號確定
    裁定有民事訴訟法第496條第1項第1款所定適用法規顯有錯
    誤之再審事由，洵屬無據（以上參原確定裁定第2、3頁）。
    是以原確定裁定就認定歷次確定裁判駁回聲請人再審之訴或
    聲請，並無適用法規顯有錯誤之理由，已詳為敘明，核無違
    誤，亦無不符論理及經驗法則之情形，與民事訴訟法第222
    條第3項規定並無違背。是以聲請人主張原確定裁定欠缺法
    理及論理邏輯之判斷，而消極不適用民事訴訟法第222條第3
    項規定等語，難認可取；其基此依民事訴訟法第496 條第1 
    項規定為本件再審聲請，即屬無據。從而，本件聲請再審為
    無理由，應予駁回。
五、據上論結，本件聲請再審為無理由，爰裁定如主文。
中　　華　　民　　國　　109 　年　　10　　月　　30　　日
                  民事第六庭    
                      審判長法  官  陶亞琴
                            法  官  陳蒨儀
                            法  官  楊博欽
正本係照原本作成。
如不服本裁定，應於收受送達後10日內向本院提出抗告狀，並應
繳納抗告費新臺幣１千元。
中　　華　　民　　國　　109 　年　　10　　月　　30　　日

  　　　　　　　　　　　　　書記官  陳盈璇